臺灣彰化地方法院刑事判決　　　　　　　95年度易字第1189號
公　訴　人　臺灣彰化地方法院檢察署檢察官
被　　　告　戊○○
上列被告因妨害自由等案件，經檢察官聲請以簡易判決處刑（九
十五年度偵字第五六五九號），本院員林簡易庭認不宜以簡易判
決處刑（九十五年度員簡字第五０八號），簽移由本院改依通常
程序審理，本院判決如下：
    主    文
戊○○以加害生命、身體之事，恐嚇他人致生危害於安全，處拘
役伍拾日，如易科罰金，以銀元佰元即新臺幣玖佰元折算壹日
；又損壞他人之機車車殼、後視鏡，足以生損害於他人，處拘役
拾日，如易科罰金，以銀元佰元即新臺幣玖佰元折算壹日。
應執行拘役柒拾日，如易科罰金，以銀元佰元即新臺幣玖佰元
折算壹日。
    犯罪事實
一、戊○○與乙○○係鄰居關係，二人間因噪音問題素有嫌隙，
    詎戊○○於民國九十五年三月二十六日十五時三十分許，行
    經乙○○位於彰化縣溪湖鎮○○○街二七號住處前，因故與
    乙○○發生口角爭執，竟基於恐嚇之犯意，以言詞向乙○○
    恫嚇稱：「別出門，否則就開車撞你」等語，以此加害乙○○生命、身體之事，致使乙○○心生畏懼，而危害於安全。
    戊○○另基於毀損之犯意，用腳踹乙○○之姐甲○○所有而
    停放於該處之車牌號碼ＴＤＴ－六四九號機車致使倒地，而
    損壞該機車左側車身外殼、後視鏡，足以生損害於甲○○。
二、案經乙○○訴請彰化縣警察局溪湖分局報請臺灣彰化地方法
    院檢察署檢察官，暨甲○○訴請臺灣彰化地方法院檢察署檢
    察官偵查後，聲請以簡易判決處刑，本院認應適用通常程序
    審理。
    理    由
一、認定犯罪事實所憑之證據及理由：
    訊據被告戊○○對上開毀損犯行坦承不諱，惟矢口否認有何
    恐嚇之行為，辯稱：當天其只有對乙○○說「有種你出來看
    看」，乙○○也對其稱「有種你進來看看」，之後二人互罵
    ，其並未講「別出門，否則就開車撞你」等恐嚇言語云云。
    惟查：
(一)被告上開恐嚇、毀損犯行，業據證人即被害人乙○○於本院
    審理時以證人身分接受詰問，具結證述：被告罵伊三字經，
    叫囂說伊有種就出去，要開車撞死伊，但伊沒有出去，伊怎
    麼敢出去，被告對伊恐嚇，並要衝進來，被告家人有拉住他
    ，可能因伊不出去，所以被告就用腳踹機車，伊有看到等語
    明確（見本院九十六年四月二十四日審判筆錄第四至五頁）
    ，核與證人乙○○於偵訊時證稱：九十五年三月二十六日下
    午三時三十分，被告在溪湖鎮○○○街二七號門口外面罵伊
    髒話，叫伊別出門，否則會用車子撞伊，並用腳踢機車，致
    機車倒地照後鏡斷掉，車身外殼破掉毀損，伊會害怕等詞（
    見臺灣彰化地方法院檢察署九十五年度偵字第五六五九號卷
    第七至八頁）大致相符。此外，並有被告在證人乙○○住家
    門前叫囂、腳踹機車及機車損壞之照片共十一幀、車號查詢
    輕型機車車籍在卷足憑，亦與證人乙○○前揭證述情節吻合
    ，堪認證人乙○○所證並非虛構誣陷之詞，而可採信，被告
    前揭所辯，顯係事後卸責之詞，不足為採。至證人丁○○、
    丙○○均於本院結證稱：沒有聽清楚被告當時罵什麼話等語
    ，則伊等證言自不足為有利於被告之認定。
(二)本案事證明確，被告上開恐嚇、毀損之犯行，堪以認定，應
     依法論科。
二、新舊法比較部分：
    按刑法業於九十四年一月七日修正，於同年二月二日公布，
    並於九十五年七月一日施行。修正後刑法第二條第一項規定
    ，已將新舊法律適用之「從新從輕」原則，改採「從舊從輕
    」原則，而此規定僅係規範行為後法律變更所生新舊法律比
    較適用之準據法，並非實體刑罰法律，自不生行為後法律變
    更之比較適用問題，應逕行適用新法第二條第一項之規定，
    為「從舊從輕」之比較。
(一)刑法第三十三條第五款業於九十四年二月二日修正公布，並
    自九十五年七月一日起施行；修正後刑法第三十三條第五款
    規定「罰金：新臺幣一千元以上，以百元計算之。」，與修
    正前刑法第三十三條第五款規定「罰金：一元以上。」不同
    。經比較新舊法結果，以舊法較有利於行為人，新法並無對
    被告較為有利之情形，故依刑法第二條第一項前段規定，本
    案關於刑法第三百零五條、第三百五十四條之法定刑罰金部
    分，自應適用行為時之法律即修正前刑法第三十三條第五款
    規定，決定其罰金部分之法定刑。
(二)再查被告行為後，業已增訂刑法施行法第一條之一，並規定
    ：「中華民國九十四年一月七日刑法修正施行後，刑法分則
    編所定罰金之貨幣單位為新臺幣。九十四年一月七日刑法修
    正時，刑法分則編未修正之條文定有罰金者，自九十四年一
    月七日刑法修正施行後，就其所定數額提高為三十倍。但七
    十二年六月二十六日至九十四年一月七日新增或修正之條文
    ，就其所定數額提高為三倍。」，是就現行刑法中，有關於
    罰金刑處罰之規定已有修正，惟經比較增訂之刑法施行法第
    一條之一與被告行為時之罰金罰鍰提高標準條例第一條前段
    、現行法規所定貨幣單位折算新臺幣條例第二條結果，二者
    規定適用之結果並無不同，亦無有利或不利之情形。
(三)關於易科罰金之問題，被告行為時，依修正前刑法第四十一
    條第一項前段、罰金罰鍰提高標準條例第二條（現已刪除）
    之規定，有期徒刑、拘役易科罰金之折算標準，原以銀元一
    百元、二百元、三百元折算一日，經折算為新臺幣後，應以
    新臺幣三百元、六百元、九百元折算一日，而刑法第四十一
    條第一項前段修正後，則規定為以新臺幣一千元、二千元或
    三千元折算一日，此因屬科刑規範事項之變更，其折算標準
    為裁判時所應諭知，自有就新舊法規定比較之必要，經比較
    新舊法結果，以被告行為時關於易科罰金之規定，較有利於
    被告。
(四)綜上所述，揆諸修正後刑法第二條第一項前段、後段規定之
    「從舊從輕」原則，自應整體適用被告行為時之法律，即修
    正前之相關刑罰法律，對被告較為有利。
三、論罪科刑部分：
    核被告所為，係犯刑法第三百零五條之恐嚇罪及第三百五十
    四條之毀損罪。被告所犯上開二罪間，犯意各別，罪名不同
    ，應予分論併罰。爰審酌被告之犯罪動機、目的、手段，迄
    未與被害人和解，賠償伊等所受損失，犯後僅坦承部分犯行
    ，態度非佳，惟兼衡被告素行良好，前無犯罪紀錄，有臺灣
    高等法院被告前案紀錄表、刑案資料查註紀錄表各一份存卷
    可佐，且被害人所受損害非鉅，因認公訴人就上開二罪各具
    體求處有期徒刑五月、拘役五十日尚屬過重等一切情狀，分
    別量處如主文所示之刑，並依修正前刑法第四十一條第一項
    前段諭知易科罰金之折算標準，併依刑法第五十一條第六款
    （修正後刑法第五十一條第六款關於宣告多數拘役者，定應
    執行刑之規定，將修正前規定之「不得逾四個月」，修正為
    「不得逾一百二十日」，係為配合同法第三十三條第四款已
    將拘役改以日數為單位而將之一併修正，考其修法意旨，僅
    在將拘役宜以日為單位，予以明文化，並未變更其實質內容
    ，非屬法律變更，自無庸為新舊法之比較適用，併此敘明。
    ）之規定，定其應執行刑，暨諭知易科罰金之折算標準，以
    示懲儆。
四、被告雖聲請勘驗案發當時錄影帶，以證明證人乙○○斯時原
    本即在住所內，而非自外騎車返回乙節，惟前開事實與本案
    之待證事實無涉，且待證事實已臻明確，無再調查之必要，
    爰依刑事訴訟法第一百六十三條之二第二項第二、三款，駁
    回被告之聲請。
據上論斷，應依刑事訴訟法第四百五十二條、第二百九十九條第
一項前段，刑法第二條第一項前段、第三百零五條、第三百五十
四條、（修正前）第四十一條第一項前段、第五十一條第六款，
罰金罰鍰提高標準條例第一條前段、（修正前）第二條，判決如
主文。
本案經檢察官黃淑媛到庭執行職務。
中    華    民    國　  96    年    5     月    8     日
                  刑事第四庭  審判長法  官  周  淡  怡
                                    法  官  吳  永  梁
                                    法  官  周  莉  菁
以上正本證明與原本無異。
如不服本判決，應於判決送達後十日內向本院提出上訴狀（須附
繕本），上訴於臺灣高等法院臺中分院。
告訴人或被害人對於判決如有不服具備理由請求檢察官上訴者，
其上訴期間之計算係以檢察官收受判決正本之日期為準。
中    華    民    國　  96    年    5     月    8     日
                                    書記官  黃　當　易
附錄本判決論罪科刑法條：
刑法第三百零五條
以加害生命、身體、自由、名譽、財產之事，恐嚇他人致生危害
於安全者，處二年以下有期徒刑、拘役或三百元以下罰金。
刑法第三百五十四條：
毀棄、損壞前二條以外之他人之物或致令不堪用，足以生損害於
公眾或他人者，處二年以下有期徒刑、拘役或五百元以下罰金。
